---
title: "Visualisation (Visualisasi data)"
author: "Prof. Dr. Suhartono, M. Kom @ Dini Kristianti, S. Kom"
date: "21 Februari 2021"
output: html_document
---
Pada Materi ini kita belajar bagaimana memvisualisasikan data Anda menggunakan ggplot2. R memiliki beberapa sistem untuk membuat grafik, tetapi ggplot2 adalah salah satu yang paling elegan dan paling serbaguna. ggplot2 mengimplementasikan tata bahasa grafik, sistem yang koheren untuk mendeskripsikan dan membangun grafik. Dengan ggplot2, Anda dapat melakukan lebih banyak hal lebih cepat dengan mempelajari satu sistem dan menerapkannya di banyak tempat.

Sebelum membuat grafik atau plot, kita harus menginstall salah satu anggota inti tidyverse. Untuk mengakses dataset, halaman bantuan, dan fungsi yang akan kita gunakan dalam bab ini, muat tidyverse dengan menjalankan kode ini
```{r}
library(tidyverse)
```

Satu baris kode memuat inti tidyverse; paket yang akan Anda gunakan di hampir setiap analisis data.
Jika Anda menjalankan kode ini dan mendapatkan pesan kesalahan "tidak ada paket yang disebut 'tidyverse'", Anda harus menginstalnya terlebih dahulu, lalu menjalankan library () sekali lagi.
```{r}
install.packages("tidyverse")
```
Langkah pertama
Mari kita gunakan grafik pertama kita untuk menjawab pertanyaan:
```{r}
mpg
```
Membuat ggplot
Untuk memplot mpg, jalankan kode ini untuk meletakkan displ pada sumbu x dan hwy pada sumbu y:
```{r}
ggplot(data = mpg) + 
  geom_point(mapping = aes(x = displ, y = hwy))
```
```{r}
ggplot(data = mpg) + 
  geom_point(mapping = aes(x = displ, y = hwy, color = class))
```
```{r}
ggplot(data = mpg) + 
  geom_point(mapping = aes(x = displ, y = hwy, size = class))
#> Warning: Using size for a discrete variable is not advised.
```
```{r}
# Left
ggplot(data = mpg) + 
  geom_point(mapping = aes(x = displ, y = hwy, alpha = class))

# Right
ggplot(data = mpg) + 
  geom_point(mapping = aes(x = displ, y = hwy, shape = class))
```
```{r}
ggplot(data = mpg) + 
  geom_point(mapping = aes(x = displ, y = hwy), color = "blue")
```
```{r}
ggplot(data = mpg) + 
  geom_point(mapping = aes(x = displ, y = hwy, color = "blue"))
```
```{r}
ggplot(data = mpg) + geom_point(mapping = aes(x = displ, y = hwy))
```

```{r}
ggplot(data = mpg) + geom_point(mapping = aes(x = displ, y = hwy)) + facet_wrap(~ class, nrow = 2)
```
```{r}
ggplot(data = mpg) + geom_point(mapping = aes(x = displ, y = hwy)) + facet_grid(drv ~ cyl)
```
```{r}
ggplot(data = mpg) + geom_point(mapping = aes(x = drv, y = cyl))
```
```{r}
ggplot(data = mpg) + geom_point(mapping = aes(x = displ, y = hwy)) +
  facet_grid(drv ~ .)

ggplot(data = mpg) + geom_point(mapping = aes(x = displ, y = hwy)) +
  facet_grid(. ~ cyl)
```
```{r}
ggplot(data = mpg) + 
  geom_point(mapping = aes(x = displ, y = hwy)) + 
  facet_wrap(~ class, nrow = 2)
```
```{r}
# left
ggplot(data = mpg) + 
  geom_point(mapping = aes(x = displ, y = hwy))

# right
ggplot(data = mpg) + 
  geom_smooth(mapping = aes(x = displ, y = hwy))
```
```{r}
ggplot(data = mpg) + 
  geom_smooth(mapping = aes(x = displ, y = hwy, linetype = drv))
```
```{r}
ggplot(data = mpg) +
  geom_smooth(mapping = aes(x = displ, y = hwy))
              
ggplot(data = mpg) +
  geom_smooth(mapping = aes(x = displ, y = hwy, group = drv))
    
ggplot(data = mpg) +
  geom_smooth(
    mapping = aes(x = displ, y = hwy, color = drv),
    show.legend = FALSE
  )
```
```{r}
ggplot(data = mpg) + 
  geom_point(mapping = aes(x = displ, y = hwy)) +
  geom_smooth(mapping = aes(x = displ, y = hwy))
```
```{r}
ggplot(data = mpg, mapping = aes(x = displ, y = hwy)) + 
  geom_point() + 
  geom_smooth()
```
```{r}
ggplot(data = mpg, mapping = aes(x = displ, y = hwy)) + 
  geom_point(mapping = aes(color = class)) + 
  geom_smooth()
```
```{r}
ggplot(data = mpg, mapping = aes(x = displ, y = hwy)) + 
  geom_point(mapping = aes(color = class)) + 
  geom_smooth(data = filter(mpg, class == "subcompact"), se = FALSE)
```
```{r}
ggplot(data = mpg, mapping = aes(x = displ, y = hwy, color = drv)) + 
  geom_point() + 
  geom_smooth(se = FALSE)
```
```{r}
ggplot(data = mpg, mapping = aes(x = displ, y = hwy)) + 
  geom_point() + 
  geom_smooth()

ggplot() + 
  geom_point(data = mpg, mapping = aes(x = displ, y = hwy)) + 
  geom_smooth(data = mpg, mapping = aes(x = displ, y = hwy))
```
```{r}
ggplot(data = diamonds) + 
  geom_bar(mapping = aes(x = cut))
```
```{r}
ggplot(data = diamonds) + 
  stat_count(mapping = aes(x = cut))
```
```{r}
demo <- tribble(
  ~cut,         ~freq,
  "Fair",       1610,
  "Good",       4906,
  "Very Good",  12082,
  "Premium",    13791,
  "Ideal",      21551
)

ggplot(data = demo) +
  geom_bar(mapping = aes(x = cut, y = freq), stat = "identity")
```
```{r}
ggplot(data = diamonds) + 
  geom_bar(mapping = aes(x = cut, y = stat(prop), group = 1))
```
```{r}
ggplot(data = diamonds) + 
  stat_summary(
    mapping = aes(x = cut, y = depth),
    fun.min = min,
    fun.max = max,
    fun = median
  )
```

```{r}
ggplot(data = diamonds) + 
  geom_bar(mapping = aes(x = cut, y = after_stat(prop)))
ggplot(data = diamonds) + 
  geom_bar(mapping = aes(x = cut, fill = color, y = after_stat(prop)))
```
```{r}
ggplot(data = diamonds) + 
  geom_bar(mapping = aes(x = cut, colour = cut))
ggplot(data = diamonds) + 
  geom_bar(mapping = aes(x = cut, fill = cut))
```
```{r}
ggplot(data = diamonds) + 
  geom_bar(mapping = aes(x = cut, fill = clarity))
```
```{r}
ggplot(data = diamonds, mapping = aes(x = cut, fill = clarity)) + 
  geom_bar(alpha = 1/5, position = "identity")
ggplot(data = diamonds, mapping = aes(x = cut, colour = clarity)) + 
  geom_bar(fill = NA, position = "identity")
```
```{r}
ggplot(data = diamonds) + 
  geom_bar(mapping = aes(x = cut, fill = clarity), position = "fill")
```
```{r}
ggplot(data = diamonds) + 
  geom_bar(mapping = aes(x = cut, fill = clarity), position = "dodge")
```
```{r}
ggplot(data = mpg) + 
  geom_point(mapping = aes(x = displ, y = hwy), position = "jitter")
```
```{r}
ggplot(data = mpg, mapping = aes(x = cty, y = hwy)) + 
  geom_point()
```
```{r}
ggplot(data = mpg, mapping = aes(x = class, y = hwy)) + 
  geom_boxplot()
ggplot(data = mpg, mapping = aes(x = class, y = hwy)) + 
  geom_boxplot() +
  coord_flip()
```
```{r}
nz <- map_data("nz")

ggplot(nz, aes(long, lat, group = group)) +
  geom_polygon(fill = "white", colour = "black")

ggplot(nz, aes(long, lat, group = group)) +
  geom_polygon(fill = "white", colour = "black") +
  coord_quickmap()
```
```{r}
bar <- ggplot(data = diamonds) + 
  geom_bar(
    mapping = aes(x = cut, fill = cut), 
    show.legend = FALSE,
    width = 1
  ) + 
  theme(aspect.ratio = 1) +
  labs(x = NULL, y = NULL)

bar + coord_flip()
bar + coord_polar()
```
```{r}
ggplot(data = mpg, mapping = aes(x = cty, y = hwy)) +
  geom_point() + 
  geom_abline() +
  coord_fixed()
```





