---
title: "Data Transformation (Mencari Data Penerbangan)"
author: "Prof. Dr. Suhartono, M. Kom @ Dini Kristianti, S. Kom"
date: "2 Maret 2021"
output: html_document
---
Sebelum kita mencari data penerbangan yang Berangkat di musim panas (Juli, Agustus, dan September)Kita Install dulu Libary nya
```{r}
library(tidyverse)
```
```{r}
library(nycflights13)
library(tidyverse)
```
Kita Cari data penerbangannya
```{r}
flights
#> # A tibble: 336,776 x 19
#>    year month   day dep_time sched_dep_time dep_delay arr_time sched_arr_time
#>   <int> <int> <int>    <int>          <int>     <dbl>    <int>          <int>
#> 1  2013     1     1      517            515         2      830            819
#> 2  2013     1     1      533            529         4      850            830
#> 3  2013     1     1      542            540         2      923            850
#> 4  2013     1     1      544            545        -1     1004           1022
#> 5  2013     1     1      554            600        -6      812            837
#> 6  2013     1     1      554            558        -4      740            728
#> # . with 336,770 more rows, and 11 more variables: arr_delay <dbl>,
#> #   carrier <chr>, flight <int>, tailnum <chr>, origin <chr>, dest <chr>,
#> #   air_time <dbl>, distance <dbl>, hour <dbl>, minute <dbl>, time_hour <dttm>
```
Sekarang Kita mencoba untuk mencari penerbangan yang Berangkat di musim panas (Juli, Agustus, dan September)


```{r}
filter(flights, month == 7 | month == 8 | month == 9)
```
Sekarang kita mencari data penerbangan yang Datang terlambat lebih dari dua jam, tetapi tidak pulang terlambat
Ditunda setidaknya satu jam, tetapi dibuat lebih dari 30 menit dalam penerbangan
Berangkat antara tengah malam dan 06.00 (inklusif)


```{r}
filter(flights, !(arr_delay > 120 | dep_delay > 30))
```
